【裁判字號】    97,訴,583
【裁判日期】    980409
【裁判案由】    違反槍砲彈藥刀械管制條例
【裁判全文】
臺灣桃園地方法院刑事判決               97年度訴字第583號
公  訴  人  臺灣桃園地方法院檢察署檢察官
被      告  乙○○
選任辯護人  許明桐律師
            徐立信律師
上列被告因違反槍砲彈藥刀械管制條例案件，經檢察官提起公訴
（97年度偵字第3127號），本院判決如下︰
    主  文
乙○○未經許可，轉讓空氣槍，未遂，處有期徒刑貳年捌月，併
科罰金新臺幣拾伍萬元，罰金如易服勞役，以新臺幣壹仟元折算
壹日。扣案如附表一、附表二所示之物均沒收。
    事  實
一、乙○○明知具有殺傷力之空氣槍，係槍砲彈藥刀械管制條例
    所列管之槍枝，未經許可不得持有、轉讓，竟仍未經主管機
    關許可，於民國96年10月、11月間某日，基於持有具殺傷力
    空氣槍之犯意，在雅虎奇摩拍賣網站，以新臺幣（下同）18
    ,000 元 之價格，向某真實姓名年籍不詳之賣家購得如附表
    一所示具殺傷力之空氣槍1 枝（槍枝管制編號0000000000號
    ）及如附表二編號一所示供前開具殺傷力之空氣槍所用之金
    屬彈丸1 包（共556 顆）供己把玩，而於斯時起未經許可而
    持有上開物品，嗣並為裝置加大之外接式高壓氣體鋼瓶以增
    加射擊次數，而另以1,600 元之價格購置銅製轉接頭、不銹
    鋼三合一套件組等零件換裝於槍身之上，其後復行購買如附
    表二編號二所示外接式高壓氣體鋼瓶配裝於前開改造後之空
    氣槍之上。嗣乙○○因持有如附表一、二所示之物遭父母反
    對，惟因當初價購上開物品之金額昂貴，遂欲以低於購買價
    之價格變賣所持有之上開空氣槍，以回收部分購槍成本，而
    基於轉讓具殺傷力空氣槍之犯意，於97年1 月12日起，在桃
    園縣桃園市○○路1651巷22號住處，透過電腦及網際網路設
    備連接PC HOME 露天網路拍賣網站（http://goods.ruten.c
    om.tw/item/show ？00000000000000），以帳號「boss6873
    」將如附表一、二所示空氣槍1 枝、金屬彈丸1 包、外接式
    高壓氣體鋼瓶1 罐之照片上傳至該拍賣網站，並以「SP100
    終極豪華戰術旗艦狙擊版準度百分百超強側拉狩獵」為題刊
    登販售上開物品之廣告，而以低於成本之價格16,800元拍賣
    。適有臺北市政府警察局松山分局東社派出所警員哈遠得瀏
    覽露天拍賣網站之際，見乙○○所刊登之上開拍賣空氣槍及
    所屬配件之訊息，遂依乙○○於上開拍賣網站上所留之電子
    郵件信箱「yuan.xia @msa.hinet.net 」向乙○○表示欲購
    買上開物品，雙方並約定見面交貨之日期、時間。嗣於97年
    1 月17日下午3 時20分許，哈遠得依約前往乙○○位於桃園
    縣桃園市○○路1651巷22號住處1 樓與乙○○會面，待乙○
    ○取出如附表一、二所示空氣槍1 枝、金屬彈丸1 包及外接
    式高壓氣體鋼瓶1 罐交付哈遠得後，旋由哈遠得出示員警證
    件而當場查獲，乙○○則因哈遠得並無實際購槍之意而未能
    遂行犯罪，並為警當場扣得如附表一、二所示空氣槍1 枝、
    金屬彈丸1 包及外接式高壓氣體鋼瓶1 罐，而悉上情。
二、案經臺北市政府警察局松山分局報告臺灣桃園地方法院檢察
    署檢察官偵查起訴。
    理  由
甲、證據能力部分
一、扣案如附表一、二所示之空氣槍1 枝、金屬彈丸1 包（共55
    6 顆）、外接式高壓氣體鋼瓶1 罐，臺北市政府警察局槍枝
    初步檢視報告表及檢視照片、內政部警政署刑事警察局97年
    2 月25日刑鑑字第0970011556號槍彈鑑定書、被告在露天拍
    賣網站刊登競標訊息及拍賣商品照片之網頁列印資料等證據
    ，檢察官、被告及辯護人並未主張排除前開書證、物證之證
    據能力，且迄於本院言詞辯論終結前均未表示異議。本院審
    酌並無證據足資認定前開證物有何違法取證之情形，且與本
    件轉讓具殺傷力空氣槍之犯行具關連性，揆諸前開法條規定
    ，認前開證據均有證據能力。
乙、認定犯罪事實之依據及理由
一、訊據被告乙○○固坦承有於97年1 月17日為警查獲前2 、3
    個月之某日，在雅虎奇摩拍賣網站，以18,000元之價格，購
    得如附表一所示具殺傷力之空氣槍1 枝（槍枝管制編號0000
    000000號）及如附表二編號一所示供前開具殺傷力之空氣槍
    所用之金屬彈丸1 包（共556 顆）而持有之，且另行購置銅
    製轉接頭、不銹鋼三合一套件組以換裝上開空氣槍之部分零
    件，嗣並購買如附表二編號二所示之加大外接式高壓氣體鋼
    瓶1 罐配裝於該空氣槍之上。嗣並於97年1 月12日起，以帳
    號「boss6873」在PC HOME 露天網路拍賣網站（http://goo
    ds.ruten.c om.tw/item/show？000000000000 00） 上，刊
    登以16,800元之價格販售如附表一、二所示空氣槍1 枝、金
    屬彈丸1 包、外接式高壓氣體鋼瓶1 罐之拍賣訊息之事實，
    惟否認有何轉讓具有殺傷力之空氣槍之犯行，辯稱：我並不
    知道所販賣之扣案空氣槍具有殺傷力云云。惟查：
（一）扣案如附表一所示空氣槍1 枝（槍枝管制編號0000000000
      號），經送內政部警政署刑事警察局鑑定結果，認係氣體
      動力式槍枝，以外接高壓鋼瓶內氣體為發射動力，經以金
      屬彈丸測試3 次，其中彈丸（直徑6.0mm 、重量0.88公克
      ）最大發射速度為197 公尺/ 秒，計算其動能為17焦耳，
      換算其單位面積動能為60焦耳/ 平方公分，此有內政部警
      政署刑事警察局97年2 月25日刑鑑字第0970011556號槍彈
      鑑定書在卷可佐。又依上開槍彈鑑定書所附之殺傷力之相
      關數據所載：「一、殺傷力之定義：依據司法院秘書長81
      年6 月11秘臺廳（二）字第06985 號函釋示：殺傷力的標
      準為在最具威力的適當距離，以彈丸可穿入人體皮肉層之
      動能為基準。二、殺傷力的相關數據：（一）依日本科學
      警察之研究結果，彈丸單位面積動能達20焦耳/ 平方公分
      ，則足以穿入人體皮肉層。（二）本局對活豬作射擊測試
      結果，彈丸單位面積動能達24焦耳/ 平方公分，則足以穿
      入豬隻皮肉層。（三）美國軍醫總署定義：彈丸撞擊動能
      達58呎磅（約78.6焦耳），則足以使人喪失戰鬥能力。」
      ，堪認扣案如附表一所示空氣槍1 枝（槍枝管制編號0000
      000000號）發射彈丸單位面積動能已逾足以穿入人體皮肉
      層之標準，而具有殺傷力至明。又被告乙○○於本院審理
      中供稱：「（審判長問：這把槍有無去打過？）我只在家
      中打過紙靶。（審判長問：為何在偵訊中，向檢察官承認
      你有打過木頭？）我把紙靶貼在木頭上。（審判長問：打
      木頭的結果怎樣？）木頭會凹下去。木板大概是0.5 公分
      厚。（審判長問：木頭比較硬還是皮膚比較硬？）木頭比
      較硬。（審判長問：既然不論是木頭或是木板都比皮膚硬
      ，而木頭或木板打的結果會凹下去，那打皮膚會怎樣？）
      我沒有打過，不過應該會受傷。（審判長問：會讓人受傷
      的槍是否就是具有殺傷力的槍？）是。（審判長問：我們
      能不能拿具有殺傷力的槍？）不行。（審判長問：拿壹把
      具有殺傷力的槍是不是違法？）應該是違法。（審判長問
      ：臺灣是一個可以合法持有具殺傷力槍枝的國家嗎？）不
      是。」、「（審判長問：是誰教你這樣改的？）我是從網
      路上看來的。原本12克的小鋼瓶只能打5 至6 顆，換成9o
      z 可以打上百顆。（審判長問：在還沒有加大鋼瓶之前有
      無去打過木板？）有，一樣會射凹。（審判長問：是打BB
      彈還是鋼珠？）都有。結果跟鋼瓶改大之後一樣。」等語
      在卷，是被告既購得如附表一所示空氣槍1 枝，並另行購
      置銅製轉接頭、不銹鋼三合一套件組等零件換裝於槍身之
      上，復於槍枝上裝置如附表二編號二所示加大外接式高壓
      氣體鋼瓶之前後，均有親身持前開空氣槍試射之經驗，且
      上開空氣槍1 枝無論是否業經被告為上開改造行為，依其
      發射彈丸之動能均已達足以陷入木板之程度，而被告亦對
      以上開空氣槍射擊較木板脆弱之人體皮膚，將可能對人體
      造成傷害一節有所認識，則被告當已知悉所持有之空氣槍
      發射單位面積動能已非一般玩具槍枝所能比擬，自可認定
      被告對於本案查扣之空氣槍具有殺傷力一情，其主觀上有
      所認知無疑。此外，復有臺北市政府警察局槍枝初步檢視
      報告表及檢視照片、內政部警政署刑事警察局97年2 月25
      日刑鑑字第0970011556號槍彈鑑定書、被告在PC HOME 露
      天拍賣網站刊登競標訊息及拍賣商品照片之網頁列印資料
      等件在卷足參，並有如附表一、二所示之空氣槍1 枝、金
      屬彈丸1 包（共556 顆）、外接式高壓氣體鋼瓶1 罐扣案
      可稽。是被告前開自白部分與事實相符，堪以採信，惟所
      辯其主觀上不知所持有之扣案空氣槍具有殺傷力云云，顯
      係卸責之詞，洵無足採。又起訴書犯罪事實欄固稱被告乙
      ○○購入如附表一所示空氣槍1 枝後，於槍身加裝銅製轉
      接頭，而使該空氣槍具有殺傷力後於拍賣網站上出售云云
      。惟查，證人即本案內政部警政署刑事警察局97年2 月25
      日刑鑑字第0970011556號槍彈鑑定書之鑑定人甲○○於本
      院審理中證稱：「影響1 把空氣槍發射動能的因素最主要
      有氣體的種類、槍管的長度以及射擊過程的空間是否密閉
      ，另外還有彈頭的種類。本案空氣槍拍賣廣告上所載『三
      合一套件』，不清楚其所指係何部位。另扣案空氣槍尾部
      銅製材質的零件，是氣瓶相對應的接嘴，原廠槍枝也是需
      要1 個接嘴，但扣案槍枝的接嘴看起來並非原廠。改裝該
      接嘴可組裝大型的高壓鋼瓶，鋼瓶開口也較大，其結果可
      提升該槍枝之發射動能。但本案因無原廠之槍枝可供比對
      ，故無法判斷原廠槍枝設定之動能數值為何。」等語在卷
      ，是被告改裝如附表一所示空氣槍之銅製轉接頭並裝置加
      大之外接式高壓氣體鋼瓶之舉，固有提升扣案槍枝發射動
      能之可能，惟本案既無同型之原廠槍枝可供比對，是扣案
      如附表一所示空氣槍於出廠時之動能設定是否原係不具殺
      傷力，已難驟認。況被告復於本院審理中自承：「（審判
      長問：在還沒有加大鋼瓶之前有無去打過木板？）有，一
      樣會射凹。（審判長問：是打BB彈還是鋼珠？）都有。結
      果跟鋼瓶改大之後一樣。」等語，業如前述，是被告改裝
      扣案空氣槍之銅製轉接頭，並於槍身裝置加大外接式高壓
      氣體鋼瓶，是否係使原不具殺傷力之空氣槍之發射動能提
      升至具殺傷力之程度，而該當於製造具殺傷力槍枝之行為
      ，殊難逕認，起訴書犯罪事實欄此部分所載，尚屬無據。
（二）按販賣行為，祗須以營利之意思而販入或賣出，即足構成
      。倘於有償讓與他人之初，係基於營利之意思，並著手實
      施，而因故無法高於購入原價出售，最後不得不以原價或
      低於原價讓與他人時，仍屬販賣行為。苟始終無營利之意
      思，縱以原價或低於原價有償讓與他人，即難謂為販賣行
      為，僅得以轉讓罪論處（最高法院94年度台上字第5317號
      判決意旨參照）。準此，行為人如非以營利之意思販入具
      殺傷力之槍枝，且事後固以有償方式轉讓該槍枝予他人，
      然如行為人始終無營利之意思，並以低於其購入成本之代
      價轉讓與他人，顯與販賣空氣槍之構成要件有間，僅能以
      轉讓空氣槍罪與之相繩甚明。查被告係於為警查獲前2 、
      3 個月之某日，在雅虎奇摩拍賣網站，以18,000元之代價
      購得如附表一所示之空氣槍1 枝及如附表二編號一所示之
      金屬彈丸1 包（共556 顆），嗣並另以1,600 元之價格購
      買銅製轉接頭及不銹鋼三盒一套件組以更換部分槍枝零件
      ，復再另行購買如附表二編號二所示外接式高壓氣體鋼瓶
      1 罐裝置於空氣槍之上，迄至97年1 月12日始在PC HOME
      露天拍賣網站網路刊登拍賣廣告等情，業據被告於警詢、
      檢察官訊問時及本院審理中供承在卷，是被告自購入該空
      氣槍起迄至心起轉讓該空氣槍之念，期間已間隔2 、3 個
      月之久，難認其於購買該槍枝之初，即係基於轉售營利之
      意圖而販入該空氣槍。再者，本案查無證據足認被告所稱
      其購得扣案如附表一所示之空氣槍1 枝及如附表二編號一
      所示之金屬彈丸1 包（共556 顆）之價格，與一般交易行
      情有何顯著差異之處，是被告所供購買上開物品之價格為
      18,000元，當非子虛。參以被告於購得前開物品後，復以
      1,600 元之代價購買銅製轉接頭、不銹鋼三合一套件組以
      換裝空氣槍之部分零件，另並以不詳金額購買如附表二編
      號二所示外接式高壓氣體鋼瓶1 罐配裝於空氣槍之上，堪
      認被告因購買如附表一、二所示空氣槍1 枝、金屬彈丸1
      包、外接式高壓氣體鋼瓶1 罐，暨換裝銅製轉接頭、不銹
      鋼三合一套件組等空氣槍部分零件，業已付出逾19,600元
      之成本。然被告僅以16,800元之拍賣價格刊登轉讓予不特
      定之網路買家之訊息，是其所定出售價格已明顯低於其前
      開所支付之購槍成本，實難認定被告有何營利之意圖存在
      ，此外復查無其他積極證據足資證明被告主觀上有何營利
      之意圖或客觀上有任何以高於原價出售空氣槍之行為，揆
      諸前開最高法院判決意旨及說明，僅足認定被告主觀上僅
      係基於轉讓空氣槍之犯意，而無販賣營利之意圖無誤。公
      訴人認被告係基於營利之意販賣扣案如附表一、二所示之
      物，尚有誤會。
（三）復按學理上所稱「陷害教唆」，乃指行為人原不具有犯罪
      之故意，純因有調查、偵查犯罪職權公務員之設計教唆，
      始萌生犯意，進而實行犯罪構成要件之行為者而言；倘行
      為人原已具有犯罪之故意或行為，而由有調查、偵查犯罪
      職權之公務員運用偵查技巧，引誘其暴露犯罪事證而予逮
      捕偵辦（俗稱「釣魚」或「誘捕偵查」），自與「陷害教
      唆」情形有別，要難認為違法（最高法院97年度台上字第
      1882號判決意旨參照）。又於「誘捕偵查」之情形，因購
      買者為協助警察辦案佯稱購買，而將行為人誘出以求人贓
      俱獲，因其無實際買受之真意，且在警察監視之下伺機逮
      捕，事實上亦不能真正完成買賣，則該次行為，僅能論以
      未遂（最高法院90年度台上字第7030號判決意旨參照）。
      查本案被告係出於自己之決意，而在PC HOME 露天拍賣網
      站上刊登出售本案查扣之附表一、二所示空氣槍1 枝、金
      屬彈丸1 包（共556 顆）、外接式高壓氣體鋼瓶1 罐，適
      有警員因瀏覽該網頁而喬裝網路買家與被告相約交貨取槍
      等情，均據本院認定如前，是本案非屬陷害教唆之情形，
      應係警員利用俗稱釣魚之誘捕偵查之辦案技巧而查獲本案
      ，則該喬裝網路買家之警員既無實際買受本案空氣槍之本
      意，依上開最高法院判決意旨以觀，僅能論以未遂犯罪無
      疑。
（四）綜上所述，本件事證明確，被告犯行洵堪認定，應予依法
      論罪科刑。
二、核被告乙○○所為，係違反槍砲彈藥刀械管制條例第8 條第
    5 項、第2 項之未經許可轉讓空氣槍未遂罪。公訴人認被告
    所為係犯同條例第8 條第5 項、第1 項之「販賣」空氣槍未
    遂罪，尚有誤會，惟起訴之社會基本事實相同，爰依法變更
    起訴法條而為審理。被告持有具殺傷力空氣槍之低度行為，
    應為嗣後轉讓空氣槍之高度行為所吸收，不另論罪。被告於
    PC HOME 露天拍賣網站上刊登以低於成本價之價格出售扣案
    如附表一、二所示之空氣槍1 枝、金屬彈丸1 包（共556 顆
    ）、外接式高壓氣體鋼瓶1 罐之訊息，並與佯稱買家之警員
    約定交貨時間、地點，且已於約定時、地將上開扣案物品取
    出並交付與喬裝員警，是被告業已著手實行轉讓空氣槍之犯
    行，然因該員警自始並無買受之真意，致被告未能實際轉讓
    其所持有之空氣槍，而未能遂行犯罪，為未遂犯，爰依刑法
    第25條第2 項之規定，按既遂犯之刑減輕之。爰審酌被告未
    經許可持有具有殺傷力之空氣槍，具有威脅社會治安之危險
    性，其嗣後雖有心生轉讓之念，終因為警察覺而未能得逞，
    且被告未曾持該空氣槍另為其他暴力犯罪或重大犯行，惡性
    尚非甚鉅，所持有空氣槍之數量復僅1 枝，惟犯後猶飾詞卸
    責、態度非佳等一切情狀，量處如主文所示之刑，並就罰金
    部分諭知易服勞役之折算標準。
三、沒收部分：
（一）扣案如附表一所示具殺傷力之之空氣槍1 枝（槍枝管制編
      號0000000000號），為違禁物，應依刑法第38條第1 項第
      1 款規定沒收之。
（二）扣案附表二編號一所示鋼珠彈1 包（共556 顆），認均係
      金屬彈丸；附表二編號二所示鋼瓶1 罐，認係外接式高壓
      氣體鋼瓶，此有內政部警政署刑事警察局97年2 月25日刑
      鑑字第0970011556號槍彈鑑驗書在卷可佐。上開物品業據
      被告供承為其所有，且係供其於本案所轉讓之附表一所示
      空氣槍擊發之用。參以扣案空氣槍殺傷力之最終實現，除
      需裝置高壓氣體鋼瓶於空氣槍之上，以使該空氣槍轉化高
      壓氣體而賦予適用之彈丸足以穿透人體皮肉層之動能外，
      倘無適用彈丸用供擊發，亦絕無從對人體產生實害結果；
      反之，倘有適用彈丸用供擊發，甚經瞄準人體射擊，其危
      險性亦絕非單純持有空氣槍可相比擬，甚且極可能產生一
      定之實害結果。由是當可推論扣案如附表二所示被告所有
      之金屬彈丸1 包（共556 顆）、外接式高壓氣體鋼瓶1 罐
      ，與被告所犯轉讓空氣槍罪之間具有密切關聯性，自屬供
      犯本罪所用之物，應依刑法第38條第1 項第2 款規定宣告
      沒收之。
據上論斷，應依刑事訴訟法第299 條第1 項前段、第300 條，槍
砲彈藥刀械管制條例第8 條第2 項、第5 項，刑法第11條前段、
第25條第2 項、第42條第3 項、第38條第1 項第1 款、第2 款，
判決如主文。
本案經檢察官黃珮如到庭執行職務。
中    華    民    國    98    年    4     月     9    日
                  刑事第十一庭審判長法  官  蔡榮澤
                                    法  官  汪曉君
                                    法  官  林蕙芳
以上正本證明與原本無異。
如不服本判決應於收受判決後10日內向本院提出上訴書狀，並應
敘述具體理由。其未敘述上訴理由者，應於上訴期間屆滿後20日
內向本院補提理由書 (均須按他造當事人之人數附繕本)「 切勿
逕送上級法院」。
                                    書記官  莊凱男
中    華    民    國    98    年    4     月    20    日
附表一：
┌──┬──────────┬───┬────────┐
│編號│      槍枝名稱      │數量  │鑑定結果        │
├──┼──────────┼───┼────────┤
│ 一 │空氣槍（槍枝管制編號│1枝   │氣體動力式槍枝，│
│    │0000000000號）      │      │以外接高壓鋼瓶內│
│    │                    │      │氣體為發射動力，│
│    │                    │      │經以金屬彈丸測試│
│    │                    │      │3 次，其中彈丸（│
│    │                    │      │直徑6.0mm 、重量│
│    │                    │      │0.88公克）最大發│
│    │                    │      │射速度為197 公尺│
│    │                    │      │/ 秒，計算其動能│
│    │                    │      │為17焦耳，換算其│
│    │                    │      │單位面積動能為60│
│    │                    │      │焦耳/ 平方公分  │
└──┴──────────┴───┴────────┘
附表二：
┌──┬──────────┬───┬────────┐
│編號│扣案物名稱          │數量  │用途            │
├──┼──────────┼───┼────────┤
│ 一 │金屬彈丸            │1 包（│用於附表一之空氣│
│    │                    │共556 │槍              │
│    │                    │顆）  │                │
├──┼──────────┼───┼────────┤
│ 二 │外接式高壓氣體鋼瓶  │1罐   │用於附表一之空氣│
│    │                    │      │槍              │
└──┴──────────┴───┴────────┘
槍砲彈藥刀械管制條例第8條
未經許可，製造、販賣或運輸鋼筆槍、瓦斯槍、麻醉槍、獵槍、
空氣槍或第4 條第1 項第1 款所定其他可發射金屬或子彈具有殺
傷力之各式槍砲者，處無期徒刑或5 年以上有期徒刑，併科新臺
幣1 千萬元以下罰金。
未經許可，轉讓、出租或出借前項所列槍枝者，處5 年以上有期
徒刑，併科新臺幣1 千萬元以下罰金。
意圖供自己或他人犯罪之用，而犯前二項之罪者，處無期徒刑或
7 年以上有期徒刑，併科新臺幣1 千萬元以下罰金。
未經許可，持有、寄藏或意圖販賣而陳列第1 項所列槍枝者，處
3 年以上10 年 以下有期徒刑，併科新臺幣700 萬元以下罰金。
第1 項至第3項 之未遂犯罰之。


司法院資訊處製作；財團法人民間司法改革基金會備份。
